臺灣板橋地方法院交通事件裁定　　　　95年度交聲字第1714號
原處分機關　交通部公路總局台北區監理所板橋監理站
異?議?人
即受處分人　甲○○?男?40歲.
上列受處分人因違反道路交通管理處罰條例案件，不服交通部公
路總局臺北區監理所板橋監理站民國９４年１０月１８日板監裁
字第裁４１-Ｃ00000000號裁決處分（原舉發案號：臺
北縣政府警察局９４年９月２３日北縣警交字第Ｃ000000
00號），聲明異議，本院裁定如下：
    主  文
異議駁回。
    理  由
一、本件係經臺灣臺北地方法院以九十四年交聲字第一○七三號
    交通事件裁定以管轄錯誤為由移送本院。按法院受理有關交
    通事件，準用刑事訴訟法之規定，為道路交通管理處罰條例
    第八十九條及道路交通案件處理辦法第四條所明定。是受處
    分人不服主管機關就違反道路交通管理處罰條例所為之處罰
    聲明異議案件之管轄事項，上開辦法既無特別規定，自應準
    用刑事訴訟法有關管轄之相關規定。則依刑事訴訟法第五條
    第一項規定：「案件由犯罪地或被告之住所、居所或所在地
    之法院管轄。」，受處分人之違規行為地或其住所、居所或
    所在地之法院均有管轄權。本件受處分人其住所為臺北縣板
    橋市○○街六十一號二樓，被告之住所位於本院管轄區域內
    依前揭刑事訴訟法第五條第一項規定，本院就本件交通違規
    聲明異議事件有管轄權，合先說明。
二、次按道路交通管理處罰條例所定罰鍰、吊扣證照、記點之裁
    罰，本屬行政罰之性質（參照行政罰法第一條、第二條亦將
    罰鍰、吊扣證照、記點之處分均定為行政罰），是以交通違
    規事件之裁罰，性質上屬於交通行政主管機關本於職權就公
    法上具體事件所為之決定而對外直接發生法律效果之單方行
    政行為；關於其新舊法之適用，參照九十四年二月五日公布
    施行之行政罰法第五條規定：「行為後法律或自治條例有變
    更者，適用行政機關最初裁處時之法律或自治條例；但裁處
    前之法律或自治條例有利於受處罰者，適用最有利於受處罰
    者之規定。」，是行政罰之法律、自治條例變更，係以行政
    機關最初裁處之時間為斷，依從新從輕原則為比較新舊法律
    、自治條例之適用；本件異議人行為後，道路交通管理處罰
    條例第五十五條規定，雖於九十四年十二月二十八日修正，
    並自九十五年七月一日施行，惟原處分機關裁處時新修正道
    路交通管理處罰條例既未施行，自應適用裁處時之法律即修
    正前道路交通管理處罰條例之規定，不生比較新舊法問題。
三、原處分意旨略以：異議人即受處分人甲○○騎乘其所有之車
    牌號碼FYI-268 號重型機車，行經臺北縣板橋市○○街時因
    有「領有號牌而未懸掛」之違規行為，為警掣單舉發。異議
    意旨略以：異議人於某日因行人違規，為臺北市中正二分局
    警備隊員警掣發ＡＣＵ２０５６００號舉發通知單，並將伊
    身分證、駕駛執照及行車執照取走未還，以致引來本件違規
    罰單云云。
四、經查，臺北市中正二分局警備隊員警掣發ＡＣＵ２０５６０
    ０號舉發通知單係異議人於九十三年二月二十九日，在臺北
    市○○○路○段因行人不依規定擅自穿越車道，為警員依道
    路交通管理處罰條例第七十八條第三款規定舉發，異議人於
    九十四年十二月十四日始申請補發駕駛執照，有臺北市政府
    警察局北市交警字第０９５３００３６７００號函及交通部
    公路總局臺北區監理所板橋監理站北監板二字第０９５００
    ０００９４４號函在卷可稽。依據常情判斷，值勤員警並無
    因異議人「行人違規」而要求異議人出示駕駛執照，進而無
    端扣留之必要；反之，駕駛執照為駕駛人駕駛時所必需攜帶
    備查之身分證件，違者將遭處罰，異議人既考領駕照，對此
    相關規定自不得諉為不知，且駕駛執照依社會通念，尚可替
    代國民身分證作為身分證明之用，更攸關個人權益，異議人
    竟稱駕駛執照遭員警取走未還後，歷一年九月餘後始申請補
    發，且期間仍持續駕車上路，屢因各種違規情事遭攔停舉發
    ，有其違規紀錄在卷可稽，竟從未處理或反應，其辯詞顯有
    違經驗法則，難以採信。
五、異議人之違規事實係未依規定懸掛號牌之違規行為，與駕駛
    執照為警取走未還之事無涉，據此辯稱因而招來本件違規罰
    單云云，顯無理由。異議人屢次經本院合法傳喚，均無正當
    理由不到庭，有送達證明書三份在卷可稽，又從未就執勤警
    員之舉發有何違誤提出相關證據方法以供調查，而依卷存證
    據資料，亦無其他積極證據足資證明該員警有捏造事實違法
    取締之情事，則執勤警員本其維護交通秩序及安全之職責所
    為之上開舉發行為，尚不至蓄意編造情節而構陷異議人有此
    違規事由。綜據前述，足認異議人確有上開之違規事實，其
    猶以前詞置辯，尚難採信。從而異議人違規情節明確，原處
    分並無違誤，異議人聲明異議並無理由，自應駁回。
六、依道路交通管理處罰條例第87條第2 項，道路交通案件處理
    辦法第19條，裁定如主文。
中　　華　　民　　國　　96　　年　　5 　　月　　18　　日
                      交通法庭  法?官  王偉光
以上正本證明與原本無異
如不服本裁定應於送達後5日內向本院提出抗告狀
      　　　　　　　　　　　　　書記官　陳怡君
中　　華　　民　　國　　96　　年　　5 　　月　　18　　日
